【裁判字號】    98,消債抗,26
【裁判日期】    980505
【裁判案由】    更生事件之抗告
【裁判全文】
臺灣臺南地方法院民事裁定            98年度消債抗字第26號
抗  告  人  甲○○
上列抗告人因聲請更生事件，對於民國97年12月31日本院97年度
消債更字第1257號裁定提起抗告，本院裁定如下：
    主  文
原裁定廢棄。
抗告人甲○○自民國九十八年五月五日十七時起開始更生程序，
並命司法事務官進行本件更生程序。
    理  由
一、抗告人於原審聲請意旨略以：抗告人有不能清償債務之情事
    ，且其無擔保或無優先權之債務總額未逾新臺幣（下同）1,
    200萬元，復未經法院裁定開始清算程序或宣告破產，前雖
    與債權金融機構成立債務協商，然因抗告人遭公司裁員，且
    協商還款金額及利息過高，抗告人無力償還。抗告人因不可
    歸責於己之事由，致履行顯有重大困難，為此，依消費者債
    務清理條例提出本件更生之聲請等語。
二、原裁定意旨略以：抗告人於提起本件更生聲請後，嗣已於民
    國97年10月與最大債權銀行中國信託商業銀行股份有限公司
    （下稱中國信託銀行）達成變更先前協商內容之協議，約定
    每月應償還款項變更為12,694元，抗告人目前持續依約正常
    繳款中。茲參酌抗告人自承其現任職於第三人處，每月薪資
    22,000元，依其目前之工作收入及其履約狀況，難謂其有不
    能清償債務之情事，或其與金融機構協商成立後，有因不可
    歸責於己之事由，致履行顯有重大困難之情形。又抗告人為
    了償還債務，固須經歷履行期間較不寬裕之經濟生活，惟此
    乃抗告人於負擔債務時即得預見，是依誠實及信用之原則，
    抗告人於有履行可能性時，理應撙節開支，誠實勤勉地履行
    債務。債務清理程序係債務清理之最後手段，而本件依抗告
    人之工作收入及財產狀況，並非不能履行其與最大債權銀行
    中國信託銀行重新達成協議之債務清償條件。從而，本件更
    生之聲請，難謂與消費者債務清理條例第3條所定要件相符
    ，且上開欠缺又屬無從補正，依上說明，自應駁回其聲請。
三、抗告意旨略以：抗告人於97年10月份因身體代償多汗症發，
    無法持續原工作，失業至今皆賴姐姐接濟供應，近期工廠裁
    員，苦尋無工作機會，為此依法提起抗告，請求廢棄原裁定
    等語。
四、經查：
（一）按債務人不能清償債務或有不能清償之虞，且無擔保或無
      優先權之債務總額未逾1,200萬元者，於法院裁定開始清
      算程序或宣告破產前，得向法院聲請更生。法院開始更生
      程序之裁定，應載明其年、月、日、時，並即時發生效力
      ，消費者債務清理條例第3條、第42條第1項、第45條第1
      項定有明文。
（二）抗告人主張其於97年10月份因身體代償多汗症發，無法持
      續原工作，失業至今。經查，為明瞭抗告人是否確有罹患
      身體代償多汗症，及該症狀是否會影響抗告人之工作情形
      ？本院依職權函詢行政院國軍退除役官兵輔導委員會嘉義
      榮民總醫院（下稱嘉義榮民總醫院）及抗告人原任職之尚
      好養生館，嘉義榮民總醫院函覆：「抗告人於86年10月21
      日於本院行交感神經切斷手術，目前代償性多汗於腋下、
      胸腹、背部、大腿及腳底。且依常理判斷應會在某程度上
      影響工作。」，尚好養生館於98年4月1日具狀陳報：「抗
      告人工作內容為櫃檯會計服務、打掃清潔、清洗床單被套
      、遞送飲食茶水等閒雜瑣事，97年10月抗告人因身體有全
      身性代償多汗症，且該症狀越來越嚴重，抗告人擔心影響
      其工作任務，所以主動提請離職。離職時，因工作中常需
      擦拭全身，有時服務客人時，因其全身出汗，不舒服，亦
      常請假，對公司運作有影響。其出汗症狀，本館亦擔心會
      影響客戶觀感，且本館已另聘請他人，若抗告人仍願意回
      任該職，本館亦因工作內容之特殊性不再任用。」，有嘉
      義榮民總醫院98年3月20日嘉醫行字第980002007號函檢附
      病歷摘要報告及尚好養生館陳報狀各1份在卷足憑，抗告
      人之上開主張，堪予採信。
（三）抗告人主張其目前並無收入，負債總額為998,888元，均
      為無擔保或無優先權之債務，名下並無任何財產。抗告人
      曾於消費者債務清理條例施行前，與各債權銀行就無擔保
      債務成立協商，約定每月償還19,995元。嗣於97年向中國
      信託銀行申請變更債務協商方案，改約定每月償還12,694
      元。抗告人僅係一般消費者，並未從事營業之事實，業據
      提出債權人清冊、財產及收入狀況說明書、戶籍謄本、財
      政部台灣省南區國稅局95年、96年度綜合所得稅各類所得
      資料清單、財政部台灣省南區國稅財產歸屬資料清單、財
      團法人金融聯合徵信中心當事人查詢個人資料（信用報告
      ）、協議書、無擔保債務還款計畫為證，堪認抗告人確已
      達不能清償債務或有不能清償之虞之程度。
（四）按債務人對於金融機構因消費借貸、自用住宅借款、信用
      卡或現金卡契約而負債務，在聲請更生或清算前，應提出
      債權人清冊，以書面向最大債權金融機構請求協商債務清
      償方案，並表明共同協商之意旨。債務人與金融機構協商
      成立者，不得聲請更生或清算。但因不可歸責於己之事由
      ，致履行顯有重大困難者，不在此限，消費者債務清理條
      例第151條第1、5項定有明文。抗告人雖曾於消費者債務
      清理條例施行前，與各債權銀行就無擔保債務成立協商，
      約定每月償還19,995元，嗣改為每月償還12,694元。然抗
      告人目前並無收入，無法支付其之前與各債權銀行就無擔
      保債務成立協商所約定每月應償還之12,694元。因此抗告
      人主張其係因上開不可歸責於己之事由，致履行與債權銀
      行成立之協議顯有重大困難，堪予採信。
五、綜上所述，抗告人僅係一般消費者，並未從事營業，其已達
    不能清償債務或有不能清償之虞之程度，其中無擔保或無優
    先權之債務，在1,200萬元以下，之前雖與各債權銀行達成
    協議，但因不可歸責於己之事由，致履行上開協議顯有重大
    困難，且未經法院裁定開始清算程序或宣告破產，又查無消
    費者債務清理條例第6條第3項、第8條或第46條各款所定駁
    回更生聲請之事由存在，則抗告人聲請更生，應屬有據。原
    裁定駁回抗告人更生之聲請，尚有未洽，抗告意旨指摘原裁
    定不當，求予廢棄，為有理由，應由本院將原裁定廢棄，並
    裁定抗告人甲○○自98年5月5日17時起開始更生程序。又按
    法院裁定開始更生或清算程序後，得命司法事務官進行更生
    或清算程序，必要時得選任律師、會計師或其他適當之自然
    人或法人一人為監督人或管理人，消費者債務清理條例第16
    條第1項定有明文。本件抗告人聲請更生既經准許，爰並依
    上開規定裁定命司法事務官進行本件更生程序。
六、據上論結，本件抗告為有理由，依消費者債務清理條例第15
    條，民事訴訟法第492條、第78條，裁定如主文。
中    華    民    國    98    年    5     月     5    日
                  民事第一庭    審判長法  官  楊清安
                                      法  官  孫玉文
                                      法  官  蘇正賢
以上正本係照原本作成
本件不得再抗告
本裁定已於98年5月5日17時公告。
中    華    民    國    98    年    5     月     5    日
                                      書記官  陳美萍


司法院資訊處製作；財團法人民間司法改革基金會備份。
